臺灣臺北地方法院民事判決　　　　　　　96年度訴字第3684號
原　　　告　維思資訊股份有限公司
法定代理人　甲○○
被　　　告　美商科高國際有限公司 （Google International
　　　　　　LLC）
法定代理人　霍克John K.
訴訟代理人　潘昭仙律師
　　　　　　謝昆峰律師
　　　　　　邱祥榮律師
上列當事人間請求債務不履行損害賠償事件，本院於96年12月3
日言詞辯論終結，判決如下：
    主  文
原告之訴及假執行之聲請均駁回。
訴訟費用由原告負擔。
    事實及理由
一被告為依美國德拉瓦州法律設立之公司，並於95年2 月15日經
  我國主管機關核准認許，有外國公司認許事項變更表在卷可稽
  （見本院卷第58-60頁、第34頁），依公司法第375條規定，被
  告法律上之權利義務，與我國公司相同，自有當事人能力。
二原告起訴主張：
  (一)伊為網路行銷公司，業務範圍包括代理客戶在網路搜尋引擎
    上刊登廣告。伊自民國92年11月起，以Fmrommel@gmail.com
    帳號在被告www.google.com網站刊登關鍵字廣告，嗣於95年
    8 月間，為幫其他客戶代刊廣告，另申請管理者帳號
    wavethink@gmail.com。
  (二)伊於95年10月20日發現Google AdWords經理人帳戶（
    wavethink@gmail.com)下所有客戶廣告均未出現，但系統顯
    示正常運作中，且付款正常，乃透過Google之客服中心提交
    表單詢問，直至同年10月24日方知係伊客戶知美整形診所違
    反廣告政策，詎被告並未對伊申請之前述2 經理人帳戶為任
    何通知，亦未在廣告操作系統中出現警示，即擅將經理人帳
    戶下其他繳款正常、且未違反廣告政策之客戶帳戶隨意停用
    。伊於95年10月25日試圖為其他客戶開啟其他新帳號，但仍
    無法以wavethink@gmail.com 帳號放送廣告，只得將未違反
    廣告政策之廣告客戶移至Fmrommel@gmail.com帳戶下，惟該
    帳戶於95年12月14日下午後全面被停用。
  (三)被告在伊網站上公布廣告程式條款，係被告單方擬定之定型
    化契約條款，其中有關被告得隨時不具任何理由移除廣告、
    免責聲明與責任限制、仲裁及其他條款等部分，均違反民法
    第247條之1第1、3、4 款規定，故上開條款內容均顯失公平
    ，應屬無效，被告並無任意關閉網路帳號或移除廣告之權利
    。被告未經任何警告或通知，擅自關閉系爭伊所有之帳號，
    並將帳號內之其他未違反被告政策之廣告停用，致伊受有鉅
    額營業損失，爰依債務不履行之規定，請求被告恢復伊使用
    關鍵字廣告服務之權利，及賠償自95年10年20日起至96年3
    月20日止之營業損失。
  (四)聲明為：
    1.被告應容許原告使用Google AdWords廣告服務。
    2.被告應給付原告新臺幣（下同）2,814,910 元，及自起訴
      狀繕本送達翌日起至清償日止，按年息5%計算之利息。
    3.就前項聲明，願供擔保請准宣告假執行。
三被告則抗辯：
  (一)伊為美國公司，95年2 月15日始經主管機關核准認許，而原
    告早自92年11月起即於www.google.com網站刊登廣告，斯時
    伊尚未經認許開始營業，自不可能與原告簽訂任何契約，提
    供原告於前述網站刊登關鍵字廣告之服務，兩造間並無契約
    存在。
  (二)又依美國證券及期貨委員會公告之資料顯示，美國Google
    Inc.公司共有上百家子公司，雖伊名稱中有Google一詞，但
    並非透過www.google.com網站登記使用網路廣告服務，即可
    推定與伊存有法律關係；況經伊向母公司法務部門查詢，原
    告係向Google集團內之Google Ireland Ltd. 付款，故與原
    告簽訂網路廣告合約之對象應為該公司，伊既非契約當事人
    ，則原告請求伊恢復使用關鍵字廣告服務及負債務不履行損
    害賠償責任，均無理由。
  (三)聲明為：
    1.原告之訴及假執行之聲請均駁回。
    2.如受不利判決，願供擔保請准宣告免為假執行。
四兩造不爭執之事項：
  (一)被告為美國Google Inc.（下稱美國Google 公司）之子公司
    ，依美國德拉瓦州法律設立，並於95年2 月15日經我國主管
    機關核准認許。
  (二)原告先後於92年11月、95年8月間，申請Fmrommel@gmail.
    com及wavethink@gmail.com帳號，在www.google.com網站使
    用Google Adwords關鍵字廣告服務。惟該2 帳戶各於95年12
    月14日、95年10月20日遭停用，致以此等帳號刊登之關鍵字
    廣告均未出現。
五得心證之理由：
  (一)按債務人遲延者，債權人得請求其賠償因遲延而生之損害；
    當事人主張有利於己之事實者，就其事實有舉證之責任，民
    法第231條第1項、民事訴訟法第277 條分別定有明文。是倘
    被告否認與原告間有契約存在，並抗辯無債務不履行情事者
    ，即應由原告就此等利己之事實舉證證明，若原告先不能舉
    證證明自己主張之事實為真實，則被告就其抗辯事實，即令
    不能舉證，或所舉證據尚有疵累，亦應駁回原告之請求（最
    高法院17年上字第917 號判例參照）。原告主張其與被告間
    締有契約，被告依約負有使其在www.google.com網站使用
    Google Adwords關鍵字廣告服務之義務云云，為被告所否認
    ，並以前開情詞置辯，揆諸前開說明，首應由原告舉證證明
    兩造間有契約存在。經查：
    1.依被告提出、於美國證券及期貨委員會公告之資料顯示（
      見本院卷第48-50頁），美國Google Inc.公司在世界各地
      設有為數眾多之子公司，被告僅為其中之一，與Google
      Inc.公司享有不同法人格。又依www.google.com網站公布
      之服務條款顯示（見本院卷第94頁），該網站所指Google
      ，係指Google Inc.公司，並非被告，要難遽認在www.
      google. com 網站上所為之法律行為均與被告有關。故徒
      以原告自92年11月起即在www. google.com 網站上使用關
      鍵字廣告服務之單純事實，並不足以證明兩造間有原告所
      指之契約存在。
    2.再者，觀諸原告提出、支付Google AdWords關鍵字廣告服
      務之廣告費刷卡帳單（見本院卷第63頁），向原告收取廣
      告費者僅簡略記載「GOOGLE LTD ADWORDS」，此與被告之
      英文名稱「Google International LLC」顯然不同，執此
      亦無由作為兩造間確有契約關係存在之有利證明。
    3.原告雖另稱：被告在台灣設立目的，係為接管Google網站
      在台灣地區之廣告業務云云，僅提出自網路列印之新聞報
      導為證（見本院卷第81-91 頁），然該等報導之主要內容
      ，僅在說明網路廣告市場規模擴大，Google看好中小企業
      市場，授權在台首家代理商，表達有長期經營台灣網路廣
      告市場決心之意。由該等報導實無從得出所有在台灣地區
      使用www.google.com網站上關鍵字廣告服務者，均與被告
      締有契約之結論，原告欲以此證明其與被告間有契約存在
      ，自非可採。
  (二)綜上所述，原告未能證明其與被告間有使用www.google.com
    網站上Google Adwords關鍵字廣告服務之契約存在，則其使
    用該服務之帳號遭無故停用，致其受有損害一事，難認與被
    告有關。故而原告依約訴請被告容許其使用Google AdWords
    廣告服務，另訴請被告賠償2,814,910 元，並加計自起訴狀
    繕本送達翌日起至清償日止，按年息5%計算之法定遲延利息
    ，均無理由，應予駁回。無理由。原告之訴既經駁回，其假
    執行之聲請即失所附麗，應併予駁回之。
  (三)本件判決基礎已臻明確，兩造其餘攻擊防禦方法及舉證，核
    與判決結果無影響，於茲不贅。
六訴訟費用之負擔：民事訴訟法第78條。
中　　華　　民　　國　　96　　年　　12　　月　　17　　日
                  民事第六庭    法　官　陳婷玉
以上正本係照原本作成
如對本判決上訴，須於判決送達後20日內向本院提出上訴狀
中　　華　　民　　國　　96　　年　　12　　月　　17　　日
                    　　　　　　書記官　詹雪娥
